【裁判字號】    97,台抗,184
【裁判日期】    970327
【裁判案由】    損害賠償
【裁判全文】
最高法院民事裁定              九十七年度台抗字第一八四號
抗  告  人  甲○○
上列抗告人因與乙○○等間請求損害賠償事件，對於中華民國九
十七年一月二十三日台灣高等法院高雄分院裁定（九十五年度訴
字第一二號），提起抗告，本院裁定如下：
    主  文
抗告駁回。
抗告訴訟費用由抗告人負擔。
    理  由
按因犯罪而受損害之人，於刑事訴訟程序得附帶提起民事訴訟，
對於被告及依民法負賠償責任之人，請求回復其損害，刑事訴訟
法第四百八十七條第一項定有明文。是附帶民事訴訟，係因犯罪
而受損害之人，為請求回復其損害，於刑事訴訟程序附帶提起之
民事訴訟，提起是項訴訟，自須限於被訴之犯罪事實侵害其私權
，致生損害者，始得為之。換言之，附帶民事訴訟之提起，必以
刑事訴訟程序之存在為前提，若刑事訴訟未經提起公訴或自訴，
或非刑事訴訟程序認定之犯罪事實侵害其私權，縱因同一事故而
受有損害，亦不得對於應負賠償責任之人，提起附帶民事訴訟。
本件抗告人在相對人乙○○被訴違反藥事法之刑事訴訟程序中，
附帶提起民事訴訟，主張乙○○為相對人艾倫比亞企業股份有限
公司（下稱艾倫比亞公司）所僱用之員工，在高雄市漢神名店百
貨股份有限公司（下稱漢神百貨公司）一樓專櫃負責銷售艾倫比
亞公司之化妝品、保養品，竟於民國九十三年八月至九月間，連
續二次在漢神百貨公司將未經核准、擅自製造之偽藥轉讓予抗告
人之女鍾紫崴，致鍾紫崴陸續服用上開藥物後成癮，出現異常興
奮、心悸、無法入睡、無法進食等副作用，停止服用後產生戒斷
現象，於同年十一月四日晚上緊急送往高雄醫學大學附設中和紀
念醫院治療，嗣於戒斷過程中出現幻聽症狀而於九十四年六月二
十六日下午五時十二分許墜樓身亡。伊為鍾紫崴之母，受有喪葬
費新台幣（下同）三萬八千零五十元、扶養費八十七萬三千七百
九十二元、精神慰撫金三百五十萬元之損害等情。爰依民法第一
百八十四條、第一百八十八條第一項、第一百九十二條、第一百
九十四條、第一百九十五條第三項規定，求為命相對人連帶賠償
伊四百四十一萬一千八百四十二元，及加計法定遲延利息之判決
。原法院以：查前揭乙○○被訴違反藥事法刑事案件，經台灣高
雄地方法院九十四年度訴字第四二一七號及原法院九十四年度上
訴字第六０四號刑事判決所認定之犯罪事實，係乙○○於九十三
年八月至九月間，前後二次轉讓偽藥予鍾紫崴，而未及於鍾紫崴
服用上開藥物後身心受到鉅大之傷害，最後導致死亡之損害，即
原法院刑事判決並認乙○○就鍾紫崴陸續服用上開偽藥後所產生
之上癮、戒斷結果，不另成立過失傷害罪，且該刑事判決於事實
欄另以括弧註記：鍾紫崴業於九十四年六月二十六日下午五時十
二分許跳樓自殺去世，而未認定乙○○就鍾紫崴之死亡應負刑事
責任。是刑事案件所認定之犯罪事實，既非乙○○之行為侵害抗
告人之權利，抗告人縱因該事故而受有損害，亦不得對相對人提
起附帶民事訴訟。因認抗告人於前開刑事訴訟程序附帶提起本件
民事訴訟，即屬不合法，雖原法院刑事庭以裁定移送民事庭，然
其訴之不合法，不因移送民事庭而受影響，仍應以裁定駁回抗告
人之訴，經核於法洵無違誤。抗告意旨，指摘原裁定不當，聲明
廢棄，非有理由。
據上論結，本件抗告為無理由。依民事訴訟法第四百九十五條之
一第一項、第四百四十九條第一項、第九十五條、第七十八條，
裁定如主文。
中    華    民    國  九十七  年    三    月  二十七  日
                      最高法院民事第五庭
                          審判長法官  劉  延  村
                                法官  許  澍  林
                                法官  黃  秀  得
                                法官  李  寶  堂
                                法官  童  有  德
      本件正本證明與原本無異
                                      書  記  官
中    華    民    國  九十七  年    四    月    八    日
                                                w


司法院資訊處製作；財團法人民間司法改革基金會備份。
